最高法院刑事判決　　　　　　　　　　　　　　　八十八年度台上字第二九四五號
　　上　訴　人　甲○○
右上訴人因違反槍砲彈藥刀械管制條例案件，不服台灣高等法院台中分院中華民國八
十八年四月廿二日第二審判決（八十八年度上訴字第一四九號，起訴案號：台灣台中
地方法院檢察署八十七年度偵字第一六三二八號），提起上訴，本院判決如左：
    主  文
原判決撤銷，發回台灣高等法院台中分院。
    理  由
本件原判決認定上訴人甲○○於民國八十六年五、六月間某日，受蘇文賢（已於八十
六年九月十三日死亡）之委託，代為保管收藏具殺傷力之巴西TAURUS廠製制式口徑九
ｍｍ半自動手槍、德國RECK廠製八ｍｍ半自動金屬模型槍改造而成之手槍、仿WALTHE
R 廠七‧六五ｍｍ半自動手槍製造之金屬玩具手槍各一支，及口徑九ｍｍ制式半自動
手槍子彈一顆，直徑約八ｍｍ之土製子彈二顆，將其中之巴西TAURUS廠製制式口徑九
ｍｍ半自動手槍、口徑九ｍｍ制式半自動手槍子彈，藏置於其南投縣竹山鎮桂林里加
正巷一－二十號住處，其餘部分則藏置於南投縣竹山鎮○○路「竹山鎮第一公墓」內
，嗣於八十七年八月三日下午四時二十分許，經警持搜索票至上訴人上開住處搜索，
查獲前開巴西製九ｍｍ口徑制式手槍一支及口徑九ｍｍ半自動手槍子彈一顆，並於八
十七年八月十一日循上訴人之供述，在竹山鎮第一公墓內查獲其餘手槍及子彈等情，
因而維持第一審依想像競合關係從一重論處上訴人未經許可，寄藏手槍罪刑之判決，
駁回上訴人在第二審之上訴，固非無見。
惟查：(一)原判決依想像競合關係從一重之現行槍砲彈藥刀械管制條例第七條第四項論
處上訴人罪刑，但查該條項之罪，法定本刑為五年以上有期徒刑，依刑事訴訟法第二
百八十四條前段規定，無辯護人到庭者，不得審判。上訴人於原審亦曾選任洪明儒、
張仕賢二律師為辯護人，依原審審判筆錄記載，張律師亦到庭為上訴人辯護「如辯護
意旨狀所載」（洪律師則未到庭，見原審卷第卅四頁、第卅七頁），但縱觀原審全卷
，並無張律師為上訴人製作之任何辯護書或上訴理由書可供查核，則形式上張律師雖
於原審審判期日到庭為上訴人辯護「如辯護意旨狀所載」，但實質上則與未經辯護無
異，原審仍率行宣示辯論終結，予以判決，踐行之訴訟程序已難謂無瑕疵可指。(二)槍
砲彈藥刀械管制條例雖於八十六年十一月廿四日修正公布，但按刑法上之寄藏罪，於
寄藏行為完畢時，其犯罪即已完成，其後之占有寄藏標的物，乃犯罪狀態之繼續，非
行為之繼續（司法院院解字第三六三二號解釋意旨參照）。本件依原判決認定之事實
，上訴人受寄而為蘇文賢隱藏手槍及子彈之時間在八十六年五、六月間等情，如果無
訛，雖其遲至八十六年十一月廿四日槍砲彈藥刀械管制條例修正公布後之八十七年八
月三日始為警查獲，但依上開說明，其犯罪亦應於八十六年五、六月間寄藏行為完畢
時即已完成，準此，則上訴人行為後，法律已有變更，原審未予比較適用，竟逕依現
行槍砲彈藥刀械管制條例予以處罰，並宣付保安處分。另未經許可寄藏改造模型槍，
現行條例第十條第四項及修正前條例第九條第三項均設有處罰之規定，原判決對上訴
人此部分之行為，未依上開條項論處，竟逕依現行條例第十一條第四項論以未經許可
寄藏具殺傷力之改造手槍罪，適用法則，亦有未當。上訴意旨指摘原判決違法，非無
理由，應認有發回更審之原因。
據上論結，應依刑事訴訟法第三百九十七條、第四百零一條，判決如主文。
中      華      民      國    八十八    年      六      月      九      日
                              最高法院刑事第二庭
                                  審判長法官  莊  來  成
                                        法官  呂  潮  澤
                                        法官  謝  俊  雄
                                        法官  白  文  漳
                                        法官  蘇  振  堂
      右正本證明與原本無異
                                              書  記  官
中      華      民      國    八十八    年      六      月     十四     日
